【裁判字號】    97,易,1957
【裁判日期】    970822
【裁判案由】    業務侵占
【裁判全文】
臺灣臺北地方法院刑事判決              97年度易字第1957號
公  訴  人  臺灣臺北地方法院檢察署檢察官
被      告  甲○○
                    （現另案於臺灣臺北監獄執行中）
上列被告因業務侵占案件，經檢察官提起公訴（九十七年度偵緝
字第七九０號），因被告於準備程序中就被訴事實為有罪之陳述
，經本院合議庭裁定改行簡式審判程序審理，茲判決如下：
    主  文
甲○○連續意圖為自己不法之所有，而侵占對於業務上所持有之
物，累犯，處有期徒刑柒月。
    事  實
一、甲○○前前於民國八十九年間，因犯傷害等罪，經臺灣士林
    地方法院以八十九年度易字第四０號，傷害罪判處有期徒刑
    二月、毀損罪判處拘役二十日，於八十九年八月二日易科罰
    金執行完畢。詎甲○○猶不知悔改，於九十年九月二十七日
    至萬象有限電視股份有限公司（原設臺北市○○○路○段二
    九七號，已遷址至臺北市○○路○段一０九巷九六號一樓，
    下稱萬象公司）應徵業務員，並自九十年十月四日起至九十
    一年二月十九日止，擔任萬象公司之業務員，負責向萬象公
    司之客戶收取收視費，為從事業務之人，竟基於意圖為自己
    不法所有之概括犯意，自九十一年二月間起至同年月十九日
    止，連續至如附表所示之客戶住處，向如附表所示之客戶收
    取如附表所示之收視費後，旋將之侵吞入己。嗣甲○○自九
    十年一、二月間起，經常藉故請假，萬象公司發覺有異而清
    查甲○○所負責之客戶資料後，發現如附表所示之客戶收視
    費未繳回，始悉上情。
二、案經萬象公司訴由臺灣台北地方法院檢察署檢察官偵查起訴
    ，被告於準備程序中就被訴事實為有罪之陳述，經告以簡式
    審判之要旨，並聽取當事人之意見後，經本院合議庭裁定以
    簡式審判程序審理。
    理  由
一、上開事實，迭據被告甲○○於偵查及本院審理中均坦承不諱
    ，核與告訴代理人楊耀騰指訴情節相符，並有萬象公司應徵
    人員面是評審表、萬象公司訂戶視訊繳款收據影本二份、訂
    戶裝機預定單影本五份等件在卷可資佐證，足認被告前開出
    於任意性之自白與事實相符，堪以憑信。本件事證明確，被
    告犯行洵堪認定。
二、被告甲○○為萬象公司業務人員，負責負責向萬象公司之客
    戶收取收視費工作，為從事業務之人，核其將如附表所示客
    戶繳交之費用侵占入己，所為係犯刑法第三百三十六條第二
    項之業務侵占罪。被告行為後，刑法於九十四年一月七日修
    正通過，同年二月二日公布，於九十五年七月一日施行。按
    行為後法律有變更者，適用行為時之法律，但行為後之法律
    有利於行為人者，適用最有利於行為人之法律，修正後刑法
    第二條第一項定有明文。此條規定乃與刑法第一條罪刑法定
    主義契合，而貫徹法律禁止溯及既往原則，係規範行為後法
    律變更所生新舊法律比較適用之準據法，是刑法第二條本身
    雖經修正，但此既屬適用法律之準據法，本身尚無比較新舊
    法之問題，應一律適用裁判時之現行刑法第二條規定以決定
    適用之刑罰法律。又以本次刑法修正之比較新舊法，應就罪
    刑有關之共犯、未遂犯、想像競合犯、牽連犯、連續犯、結
    合犯，以及累犯加重、自首減輕暨其他法定加減原因（如身
    分加減）與加減例等一切情形，綜其全部罪刑之結果而為比
    較，而從刑附屬於主刑，除法律有特別規定者外，依主刑所
    適用之法律（最高法院九十五年五月二十三日九十五年度第
    八次刑庭會議決議參照）；如新舊法處罰之輕重相同，即無
    比較適用之問題，非此條所指之法律有變更，應依一般法律
    適用原則，適用裁判時法；修正後刑法第五十五條就想像競
    合犯部分增加但書關於科刑之限制，為法理之明文化，而修
    正後刑法第五十九條則為法院就酌減審認標準見解之明文化
    ，非屬法律之變更，其為純文字修正者，更應同此（最高法
    院九十五年十一月七日九十五年度第二十一次刑事庭會議決
    議參照）。經查：(一)刑法第三百三十六條第二項之業務侵占
    罪，其法定刑除有期徒刑外，得併科三千元以下罰金，而於
    刑法修正前，刑法分則編各罪所定罰金刑之貨幣單位原為銀
    元，其最高罰金數額，從各該法條規定，最低罰金數額，則
    依修正前刑法第三十三條第五款之規定為一元以上（貨幣單
    位為銀元），且若定有罰金刑之論罪法條係於七十二年六月
    二十五日前所制定，而該法條日後均未修正者，得依罰金罰
    鍰提高標準條例第一條前段規定，就其原定數額提高為二倍
    至十倍，其後修正者則不提高倍數，並依現行法規所定貨幣
    單位折算新臺幣條例第二條規定，以銀元一元折算為新臺幣
    三元；於刑法修正後，因刑法第三十三條第五款修正為：「
    罰金：新臺幣一千元以上，以百元計算之。」，使刑法之罰
    金貨幣單位已由銀元改為新台幣，則刑法分則編各罪所定罰
    金刑之貨幣單位，自應配合修正為新臺幣，又為使刑法分則
    編各罪所定罰金之最高數額與刑法修正前趨於一致，乃增訂
    刑法施行法第一條之一：「中華民國九十四年一月七日刑法
    修正施行後，刑法分則編所定罰金之貨幣單位為新臺幣。九
    十四年一月七日刑法修正時，刑法分則編未修正之條文定有
    罰金者，自九十四年一月七日刑法修正施行後，就其所定數
    額提高為三十倍。但七十二年六月二十六日至九十四年一月
    七日新增或修正之條文，就其所定數額提高為三倍。」，從
    而，刑法分則編各罪所定罰金刑之最高數額，於刑法修正前
    、後並無不同，惟修正後刑法第三十三條第五款所定罰金刑
    最低數額，較之修正前提高，自以修正前刑法第三十三條第
    五款規定有利於被告。(二)刑法第五十六條關於連續犯之規定
    亦經修正刪除，除法理上合於接續犯、包括一罪之情形仍可
    以一罪論外，其餘數犯罪行為之情形，即應依刑法第五十一
    條規定分論併罰。是該項刪除雖非犯罪構成要件之變更，但
    已影響行為人刑罰之法律效果，自屬法律有所變更，而有比
    較新舊法之必要。本件被告多次侵占費用犯行，若依舊法規
    定，僅以一罪論，僅加重其刑至二分之一，若依新法，則須
    分論併罰，經比較結果，以被告行為時之法律即修正前刑法
    第五十六條之規定較有利於被告。被告先後多次業務侵占犯
    行，時間緊接，觸犯構成要件相同之罪，顯係基於概括犯意
    反覆為之，為連續犯，應依修正前刑法第五十六條之規定，
    以一罪論，並加重其刑。被告前因傷害等罪，經臺灣士林地
    方法院以八十九年度易字第四０號，傷害罪判處有期徒刑二
    月、毀損罪判處拘役二十日，於八十九年八月二日易科罰金
    執行完畢，有臺灣高等法院被告前案紀錄表在卷可查。其於
    五年以內故意再犯本件有期徒刑以上之罪，不論依修正前刑
    法第四十七條，或修正後刑法第四十七條第一項之規定，均
    構成累犯，並無新舊法比較之問題，應逕依現行刑法第四十
    七條第一項規定，論以累犯，並遞加重其刑。爰審酌被告之
    素行、智識程度及其犯罪之動機、目的、手段、侵占之數額
    、對告訴人所生危害程度，並犯後坦承犯行，及尚未賠償告
    訴人損失等一切情狀，量處如主文所示之刑。
三、按中華民國九十六年罪犯減刑條例第五條規定，本條例施行
    前，經通緝而未於中華民國九十六年十二月三十一日以前自
    動歸案接受偵查、審判或執行者，不得依本條例減刑，經查
    本件被告於九十二年一月二十一十日經台灣台北地方法院檢
    察署通緝，迄於九十七年三月十七日始自行到案執行另案通
    緝案件，被告本身並無於九十六年十二月三十一日前自動歸
    案，是本件被告並無中華民國九十六年罪犯減刑條例減刑條
    例之適用，併此敘明。
據上論斷，應依刑事訴訟法第二百七十三條之一第一項、第二百
九十九條第一項前段，刑法第二條第一項、第三百三十六條第二
項、第四十七條第一項、修正前刑法第五十六條，刑法施行法第
一條之一，判決如主文。
本案經檢察官王鑫健到庭執行職務
中    華    民    國    97    年    8     月    22    日
                  刑事第八庭  法  官  陳德民
以上正本證明與原本無異。
如不服本判決，應於判決送達後10日內向本院提出上訴狀（應抄
附繕本）。告訴人或被害人如對於本判決不服者，應具備理由請
求檢察官上訴，其上訴期間之計算係以檢察官收受判決正本之日
期為準。
                              書記官 黃鈴容
中    華    民    國    97    年    8     月    22    日
附錄論罪科刑法條全文：
中華民國刑法第336條
(公務公益侵占罪、業務侵占罪)
對於公務上或因公益所持有之物，犯前條第1項之罪者，處1年以
上7年以下有期徒刑，得併科5千元以下罰金。
對於業務上所持有之物，犯前條第1項之罪者，處6月以上5年以
下有期徒刑，得併科3千元以下罰金。
 附表
    ┌───┬───────┬────────────┬────────────┐
    │ 編號 │客戶名稱      │客戶住處                │收視費（新臺幣）        │
    ├───┼───────┼────────────┼────────────┤
    │   1  │溫州國宅第四棟│臺北市○○區○○街64號2 │1萬4,500元              │
    │      │              │樓之3                   │                        │
    ├───┼───────┼────────────┼────────────┤
    │   2  │豪門大第      │臺北市大安區○○○路○段8│11萬8,800元             │
    │      │              │號13樓                  │                        │
    ├───┼───────┼────────────┼────────────┤
    │   3  │陳先生        │臺北市○○區○○路4段60 │3,000元                 │
    │      │              │號3樓之18               │                        │
    ├───┼───────┼────────────┼────────────┤
    │   4  │林容竹        │臺北市大安區○○○路○段 │3,600元                 │
    │      │              │54 巷12號之6樓1室       │                        │
    ├───┼───────┼────────────┼────────────┤
    │   5  │龐永賢        │臺北市○○區○○街16巷24│3,250元                 │
    │      │              │號4樓                   │                        │
    ├───┼───────┼────────────┼────────────┤
    │   6  │陳景斌        │臺北市大安區○○○路○段 │3,200元                 │
    │      │              │294 巷2號4樓            │                        │
    ├───┼───────┼────────────┼────────────┤
    │   7  │石正人        │臺北市大安區○○○路○段 │6,500元                 │
    │      │              │54 巷14號5樓            │                        │
    ├───┴───────┴────────────┼────────────┤
    │             合              計                 │15萬2,850元             │
    └────────────────────────┴────────────┘


司法院資訊處製作；財團法人民間司法改革基金會備份。
